【裁判字號】    89,自,46
【裁判日期】    890926
【裁判案由】    偽造文書
【裁判全文】
臺灣基隆地方法院刑事判決                            八十九年度自字第四六號
    自  訴  人  乙○○
    被      告  甲○○
右列被告因偽造文書案件，經自訴人提起自訴，本院判決如左：
    主      文
本件自訴不受理。
    理      由
一、自訴意旨略以：被告甲○○係執業律師，身為臺灣基隆地方法院八十四年度簡上
    字第二三號一案之上訴代理人，明知該案件之系爭違建物並未拆除，亦未經拍賣
    ，竟於訴訟中虛偽陳述：系爭違建物既無獨立之門戶，又無廚房、衛浴，堪信為
    無法獨立使用或為交易之標的，而屬附屬物，查封時，該附屬建物已遭基隆市政
    府以違章而將屋頂拆除至不堪使用，已無建物遮風避雨之功能，非得視為不動產
    ，僅能視為建材之堆積．．．惟若附表所示之房屋漏未記載系爭附屬違章建物，
    而有範圍不明確者，參之首揭代理人意思表示欠缺，係依代理人之意思決定之規
    定，而拍賣係由法院承辦法官代債務人買賣，執行法院承辦法官既明示本件拍賣
    係連同違章之附屬建物一同拍賣等語。使法院登載於上開案件之判決書事實欄，
    因認被告涉有刑法第二百十四條之使公務員登載不實罪嫌云云。
二、按犯罪之被害人得提起自訴。不得提起自訴而提起者，應諭知不受理之判決，刑
    事訴訟法第三百十九條第一項前段、第三百三十四條定有明文。而所謂犯罪之被
    害人，係指因犯罪而直接被害者而言，司法院院字第一三０六號解釋、最高法院
    七十五年台上字第七四二號判例意旨可資參照。
三、本件自訴人自訴被告涉犯使公務員登載不實罪嫌，縱其所訴屬實，惟被告使公務
    員登載於職務上所掌文書上之不實內容，因該案之對造即自訴人加以爭執，尚須
    經過法院調查後，由法院斟酌全辯論意旨及調查證據之結果，依自由心證判斷事
    實之真偽，雖該不實之登載內容可能使法院之判斷失平，致心證錯誤，然此不實
    之登載內容是否使自訴人因而受害，尚繫於執行審判之公務員採信其登載內容與
    否而定，自訴人並非因被告使公務員登載不實之行為而直接同時受有損害，自無
    提起自訴之權。從而，依前揭法條及判例意旨，本件自訴人並非被告犯罪之直接
    被害人，不得提起自訴，爰依刑事訴訟法第三百四十三條準用同法第三百零七條
    之規定，不經言詞辯論逕為諭知自訴不受理之判決。
據上論斷，應依刑事訴訟法第三百三十四條、第三百四十三條、第三百零七條，判決
如主文。
中      華      民      國      八十九      年      九    月  二十六    日
                              臺灣基隆地方法院刑事第三庭
                                      法  官  林  火  炎
右正本證明與原本無異。
對於本件判決如有不服，應於收受送達後十日內，向本院提出上訴狀，上訴於臺灣高
等法院，並按他造當事人之人數附具繕本。
                                      書記官  王  月  娥
中      華      民      國      八十九      年      九    月  二十八    日


司法院資訊處製作；財團法人民間司法改革基金會備份。
